臺灣嘉義地方法院刑事判決
111年度易字第192號
公  訴  人  臺灣嘉義地方檢察署檢察官
被      告  李國同


上列被告因竊盜等案件，經檢察官提起公訴（111年度偵字第259
1號），本院判決如下：
    主  文
李國同犯行使變造特種文書罪，處拘役叁拾日，如易科罰金，以
新臺幣壹仟元折算壹日。又犯侵入住宅竊盜罪，處有期徒刑柒月
。
未扣案之犯罪所得伯朗咖啡貳拾肆罐沒收之，於全部或一部不能
沒收或不宜執行沒收時，追徵其價額。
    犯 罪 事 實
一、李國同基於行使變造特種文書之犯意，於民國110年12月2日
    12時前某日，以不詳方式，將其所有之車牌號碼000-0000號
    普通重型機車車牌，其中「B」字之空白處均使之變黑，並
    將「1」字上下方增加一橫，變造成「MWD-I936」號車牌後
    ，於110年12月2日某時許，騎乘上開機車上路，而行使上開
    偽造之車牌，足以生損害於監理機關管理車牌之正確性；復
    意圖為自己不法之所有，基於侵入住宅竊盜之犯意，於110
    年12月2日12時許，騎乘上開機車，前往嘉義縣○○鎮○村里○○
    ○00號之1，黃淑鳳公公江啟賢之住處（下稱江啟賢住處）前
    ，先將機車停於該住處旁之電線桿邊，趁江啟賢未在屋內之
    際，未經許可侵入進入上開住處內，徒手竊取黃淑鳳所購買
    ，放置於冰箱內之伯朗咖啡24罐（價值新臺幣〈下同〉410元
    ），得手後置於藍色提袋內，走出屋外時，見黃淑鳳站立在
    其機車附近，便連忙騎乘機車逃離現場。
二、案經嘉義縣警察局民雄分局報告臺灣嘉義地方檢察署檢察官
    偵查起訴。
    理  由
壹、程序部分：
　　被告以外之人於審判外之陳述，雖不符刑事訴訟法第159條
    之1至第159條之4之規定，而經當事人於審判程序同意作為
    證據，法院審酌該言詞陳述或書面陳述作成時之情況，認為
    適當者，亦得為證據，刑事訴訟法第159條之5第1項定有明
    文。檢察官、被告李國同對於本院據以認定事實之供述證據
    ，均同意有證據能力，本院審酌證據作成時之情況，核無違
    法取證或其他瑕疵，認為以之作為證據為適當，均有證據能
    力。
貳、實體部分： 
一、訊據被告固供承車牌號碼000-0000號普通重型機車為其所有
    ，惟矢口否認有何行使變造特種文書行使變造特種文書侵入
    住宅竊盜之犯行，辯稱：我不認識也沒看過黃淑鳳，不曾去
    過她公公家，我沒有把我的機車車牌塗黑，沒有變造車牌，
    也沒有去她公公家偷東西，我不知道她為什麼會說她見過我
    ，我也不知道她所拍到的機車顏色、特徵跟我的機車一樣云
    云。
二、然查：
(一)上開犯罪事實，業據被害人黃淑鳳於警詢、偵訊及本院審理
    時證述明確（見嘉民警偵字第1110004263號卷，下稱警卷，
    第4-6頁；111年度偵字第2591號卷，下稱偵卷，第21-22頁
    ；111年度易字第192號卷，下稱易卷，第65-74頁），並有
    被害人所拍攝之機車車牌照片2張、監視器翻拍照片1張、現
    場照片2張、被告前往派出所時所騎乘之機車車牌照片3張、
    車輛詳細資料報表1份、車號查詢機車車籍2份、比對照片3
    張、中華民國交通部公路總局網頁列印資料及所附原型式、
    新式、「一車一號」新編碼方式號牌區分對照表、原型式號
    牌與新式號牌各車別示意圖、新式號牌使用之英文字、數字
    字體各1份、GOOGLE街景圖6份在卷可查（見警卷第7-10；易
    卷第15-17、29-37、83-94、97-107頁），堪認被告有上開
    上開行使變造特種文書，及侵入住宅竊盜之犯行。
(二)被告雖辯以前詞：
  1.被害人於本院審理時證稱：我住在我公公家隔壁，我家的後
    門對著他家後門，他一個人住，我每天都會去他家，有時候
    一天去2、3次，有時候去1次。我看過被告去我公公家至少6
    次以上，本案發生前，我每個星期都會看到被告去我公公家
    ，我發現他時，他就會趕快騎機車離開，他去找我公公時，
    頭上都戴著安全帽，機車是紅色，我之前看過他機車時就有
    留意他的車牌後4碼是1936，他都是男扮女裝，就是穿露背
    的衣服、高跟鞋，下半身有時候穿長褲、有時候穿短褲。因
    為被告來過很多次，有一次他在騎樓下的椅子處跟我公公聊
    天，有一次在門口的信箱那邊，他硬要伸手伸進我公公的口
    袋拿錢，我剛好走過來，他們在拉扯，我公公說把他抓起來
    ，他就跑了，我公公說他硬要跟我公公拿錢。且我會給我公
    公零用錢，案發前他平常身上會帶2、3萬元，但他跟我說他
    身上都沒有錢了，是常來找他的那個女生拿走了。我有跟被
    告面對面看他的臉，我跟他說如果他再找我公公的話我就要
    報警，我確定我見到的人就是在場的被告等語（見易卷第65
    -66、68-71頁），表示案發前，其即曾見過有人多次男扮女
    裝，騎乘紅色機車前往橋子頭12號之1找江啟賢，其親眼見
    到及經由江啟賢告知，得知對方會自江啟賢處拿取金錢，故
    特別留意對方之穿著、機車、車牌及安全帽之樣式，並確認
    前往此人即在場之被告，是被告辯稱不曾去過江啟賢住處云
    云，自屬可疑。　
　2.被害人於本院審理時證稱：案發當時我公公不在家，他家大
    門是鐵門，鐵門是拉開的，因為那附近房子一整排住的都是
    我們自己人，案發當時有個姪子發現被告騎機車從村莊過來
    ，就打電話給我，我就去我公公家，看到被告機車停在我公
    公家前的電線桿，因為我之前想拍照都來不及拍，所以案發
    時我看到機車，就趕快拍照，打算要報警，轉頭看到被告從
    我公公屋內走出，他穿著女裝，穿高跟鞋，手上拿著藍色袋
    子，我就在機車附近等他走過來，那時候看到他的袋子裡面
    裝滿我買給我公公的咖啡，我問他「要幹什麼」，他說「我
    沒有拿甚麼東西」，就直接騎車跑走了。被告戴著白色半罩
    式安全帽，前面有透明擋風板，但是我還是清楚看到他的臉
    等語（見易卷第67-72頁），表示案發當天看到被告機車後
    ，先前往拍照，之後發現被告從江啟賢住處內走出，近距離
    看到被告的臉，並看到被告手提袋子內裝有其所購買之伯朗
    咖啡。
　3.被害人於本院審理時證稱：我平常會在我公公家的冰箱放24
    罐伯朗咖啡，另外會在外面放一些沒有冰的咖啡，他習慣把
    冰箱裝滿，從冰箱拿1罐咖啡之後，就會再補1罐放到冰箱。
    當天被告走了之後我有去冰箱確認，發現冰箱1罐咖啡都沒
    有等語（見易卷第68、73頁），依被害人所述，其發現被告
    從江啟賢住處走出，袋子內裝滿伯朗咖啡，其前往江啟賢住
    處查看，發現冰箱內伯朗咖啡遭竊，故認定被告有竊取冰箱
    內之24罐伯朗咖啡。
　4.被害人於警詢時證稱：該竊嫌竊取伯朗咖啡24罐，損失金額
    約410元等語（見警卷第5頁）；於本院審理時證稱：我沒有
    想要跟被告和解，如果他要賠我錢我也不要，我也沒有要請
    求附帶民事賠償，只希望他不要再來就好等語（見易卷第74
    頁），被害人所受之損害僅為價值410元之伯朗咖啡24罐，
    價值不高，其更無欲向被告索償，只希望被告不要再來找江
    啟賢，是其實無誣陷被告之動機。
　5.依卷內被害人所拍攝，案發當天停於江啟賢住處前電線桿旁
    的機車照片（見警卷第7頁；易卷第29頁）：
　⑴因僅拍攝機車後車身，然可見後方車殼為紅色，椅墊後方置
    物架則為黑色。
　⑵車牌採3-4編碼，為新式之編排號碼，此有卷附之中華民國交
    通部公路總局網頁列印資料及所附原型式、新式、「一車一
    號」新編碼方式號牌區分對照表、原型式號牌與新式號牌各
    車別示意圖、新式號牌使用之英文字、數字字體各1份在卷
    可查（見易卷第83-94頁）。車牌前2碼為英文字MW，後3碼
    為936，此6碼看不出有遭變造之處。
　⑶車牌第3碼看似為D，然中間並無任何留白，顯係刻意遭人以
    不詳方式使空白處變黑，復觀諸該字外觀圖案，對照上開中
    華民國交通部公路總局網頁列印資料及所附原型式、新式、
    「一車一號」新編碼方式號牌區分對照表、原型式號牌與新
    式號牌各車別示意圖、新式號牌使用之英文字、數字字體各
    1份（見易卷第83-94頁），該字外觀僅與新式號碼使用之「
    B」字相符，而與其他英文字、數字均有明顯不同之處，堪
    認該字原為「B」，遭變造為「D」字。
　⑷車牌第4碼看似為「I」，然依上開中華民國交通部公路總局
    網頁列印資料及所附原型式、新式、「一車一號」新編碼方
    式號牌區分對照表各1份（見易卷第87頁），目前代碼為英
    文字母之「I」暫且先保留不用，故目前新式車牌並無「I」
    之代碼，足認該車牌的「I」顯係偽造，又依目前編碼方式
    ，後4碼為數字，故第4碼不可能為英文字，應為數字，對照
    新式號牌使用之英文字、數字字體各1份（見易卷第94頁）
    ，該字外觀僅與新式號碼使用之「1」字相符，而與其他數
    字均有明顯不同之處，堪認該字原為「1」，遭變造為英文
    「I」字。
　⑸綜上所述，堪認被害人所拍攝之機車，係紅色車殼，椅墊後
    方為黑色置物架，車牌則由「MWB-1936」號變造為「MWD-I9
    36」號。
  6.MWB-1936號機車為普通重型機車，107年11月出廠，廠牌為
    光陽，顏色為紅色，車主為被告等情，有車輛詳細資料報表
    1份、員警所拍攝之機車照片1張存卷可證（見警卷第10頁；
    易卷第31頁），被告於本院審理時亦自陳：車牌號碼000-00
    00機車是我的，使用2、3年等語（見易卷第78頁），是車牌
    號碼000-0000號機車係被告所有並使用之事實，應可認定。
　7.對照被害人所拍攝之機車照片，及員警於被告前往派出所製
    作筆錄時，員警所拍攝被告騎乘之車牌號碼000-0000號機車
    照片（見易卷第29-37頁），二車於後車殼、置物架、後車
    燈、擋泥板、引擎等形狀、顏色，及置物架上廠牌標誌外觀
    均相同、車牌部分亦有多處特徵一致（例如「3」、「6」、
    「-」及遭變造之第3碼外觀黑色烤漆遭刮損之部分），並對
    照被害人前開證述，足證被害人案發當天所見到及拍攝之機
    車照片，與被告所騎乘之車牌號碼000-0000普通重型機車，
    為同一輛機車。更可證案發當天前往竊取被害人置於江啟賢
    住處冰箱內伯朗咖啡之人，係騎乘車牌號碼000-0000號之機
    車，並事前將車牌以不明方式變造為「MWD-I936號」後騎乘
    機車而行使該變造車牌。
　8.被告於本院審理時供稱：車牌號碼000-0000機車是我的，使
    用2、3年，平常都是我在騎。我們家有我、兩個女兒、一個
    兒子、太太跟我父親，我大女兒會騎我的機車，但我大女兒
    在嘉義縣大林鎮崇仁護專唸書，她是坐校車去學校，只有在
    星期六、日才會騎我的機車；我太太有自己的機車，應該不
    會騎我的機車；我二女兒讀國中、兒子讀國小，他們不會騎
    機車；我父親生病一年多，這一年沒有騎機車出門，我弟弟
    、妹妹偶而會騎機車出去，這台車平時都是我在使用，沒有
    其他人使用等語（見易卷第78頁），是依被告所述，車牌號
    碼000-0000機車平時幾乎都係由被告騎乘使用，參以案發前
    被害人即曾多次見到被告出現在江啟賢住處前，案發當天又
    近距離接近，而確認自江啟賢住處走出之人即被告，足見案
    發當天，騎乘車牌號碼000-0000號（變造為「MWD-I936號」
    車牌）機車前往江啟賢住處竊取伯朗咖啡之人確實為被告。
    被告空言辯稱不認識、沒有見過被害人，沒有去過江啟賢住
    處，沒有在該處竊取伯朗咖啡，亦沒有變造機車車牌云云，
    均屬臨訟卸責之詞，並不可採。 　　
(三)綜上，本件事證明確，被告犯行堪予認定，應依法論科。
三、論罪科刑：
(一)核被告所為，係犯刑法第216條、第212條之行使變造特種文
    書罪，及同法第321條第1項第1款之侵入住宅竊盜罪。被告
    變造特種文書進而行使之，變造之低度行為為行使之高度行
    為所吸收，不另論罪。所犯上開二罪，犯意各別，行為互殊
    ，應予分論併罰。
(二)爰審酌被告前曾因竊盜案件，經臺灣雲林地方法院以107年
    度易字第88號判處罰金3,000元，緩刑2年確定，嗣緩刑遭撤
    銷，於107年9月4日執行完畢，有上開判決及臺灣高等法院
    被告前案紀錄表1份存卷可查（見易卷第11-12、23-26頁）
    ，然被告並未因此心生警惕避免再犯，自行變造車牌後使用
    ，足以生損害於監理機關管理車牌之正確性，復不思正途獲
    取財物，進入他人住處竊取財物之犯罪手段、所竊取財物之
    種類、數量及價值，被害人所受之損害，被告犯後未坦承犯
    行，亦未賠償被害人所受之損害，暨被告自陳高職肄業之智
    識程度、已婚，現於旅館工作2個月，之前待業9個月，與妻
    子、3個小孩、父親同住等一切情狀，分別量處如主文第1項
    所示之刑，並就行使變造特種文書罪部分，諭知易科罰金之
    折算標準。
四、沒收：
(一)被告為本件犯行之犯罪所得為伯朗咖啡24罐，並未扣案，亦
    未發還被害人，爰依刑法第38條之1第1項前段規定宣告沒收
    之，於全部或一部不能沒收或不宜執行沒收時，依同條第3
    項規定追徵其價額。
(二)被告所變造之車牌，並未扣案，然本院考量該車牌為被告所
    有，且其前往警局製作筆錄時，已將變造之部分清除，有照
    片2張在卷可查（見警卷第9頁；易卷第31頁），如仍就該車
    牌諭知沒收或追徵價額，欠缺刑法上之重要性，爰不另為沒
    收之諭知。
據上論斷，應依刑事訴訟法第299條第1項前段（僅記載程序事項
），判決如主文。
本案經檢察官陳靜慧提起公訴，檢察官劉達鴻到庭執行職務。
中　　華　　民　　國　　111 　年　　5 　　月　　23　　日
                  刑事第一庭    法　官  吳育汝
以上正本證明與原本無異。
如不服本判決應於收受判決後20日內向本院提出上訴書狀，並應敘述具體理由；其未敘述上訴理由者，應於上訴期間屆滿後20日內向本院補提理由書（均須按他造當事人之人數附繕本）「切勿逕送上級法院」。告訴人或被害人如對於本判決不服者，應具備理由請求檢察官上訴，其上訴期間之計算係以檢察官收受判決正本之日期為準。　　　　　　　　　　
中　　華　　民　　國　　111 　年　　5 　　月　　23　　日
                                書記官  黃士祐
附錄論罪科刑法條：
中華民國刑法第216條：
行使第210條至第215條之文書者，依偽造、變造文書或登載不實
事項或使登載不實事項之規定處斷。
中華民國刑法第212條：
偽造、變造護照、旅券、免許證、特許證及關於品行、能力、服
務或其他相類之證書、介紹書，足以生損害於公眾或他人者，處
1年以下有期徒刑、拘役或9千元以下罰金。
中華民國刑法第321條：
犯前條第1項、第2項之罪而有下列情形之一者，處6月以上5年以
下有期徒刑，得併科50萬元以下罰金：
一、侵入住宅或有人居住之建築物、船艦或隱匿其內而犯之。
二、毀越門窗、牆垣或其他安全設備而犯之。
三、攜帶兇器而犯之。
四、結夥三人以上而犯之。
五、乘火災、水災或其他災害之際而犯之。
六、在車站、港埠、航空站或其他供水、陸、空公眾運輸之舟、
    車、航空機內而犯之。
前項之未遂犯罰之。